臺灣板橋地方法院刑事判決　　　　　　　　　　　　九十二年度交訴字第一七０號
　　公　訴　人　臺灣板橋地方法院檢察署檢察官
　　被　　　告　乙○○
右列被告因公共危險等案件，經檢察官提起公訴（九十二年度偵緝字第一四六七號）
，本院判決如左：
    主  文
乙○○連續駕駛動力交通工具肇事，致人受傷而逃逸，處有期徒刑捌月；又因過失傷
害人，處有期徒刑肆月。應執行有期徒刑拾壹月。
被訴過失傷害甲○○部分公訴不受理。
  　犯　罪　事　實
一、乙○○於民國九十一年十一月二十九日晚上八時五十分許，騎乘車牌號碼ＡＱＨ
　　─三八三號重型機車，由臺北縣新莊市往樹林市方向騎乘，騎乘途經臺北縣樹林
　　市○○路二０五之一號前，本應注意車前狀況及兩車併行之間隔，並隨時採取必
　　要之安全措施，而依當時情況，並無不能注意之情事，竟疏未注意，自後方不慎
　　撞擊甲○○騎乘之車牌號碼ＬＧ五─七七五號重型機車，使甲○○人車倒地而受
　　有左腳膝蓋擦傷之傷害（傷害部份未據告訴）。詎乙○○明知肇事致甲○○受傷
    ，卻佯稱欲將車停靠路邊洽談和解事宜，趁甲○○不注意之際，即基於肇事逃逸
    之犯意，騎乘前揭機車而逃逸，並未報警，亦未將甲○○送醫治療。惟乙○○騎
    乘之前揭重型機車車牌ＡＱＨ─三八三號及乙○○眉毛附近受傷等情已為甲○○
    所記得，甲○○並從後追趕肇事逃逸之乙○○人車。迨於同日晚上九時許，乙○○騎乘前揭機車，由臺北縣樹林市往板橋市方向行駛，行經臺北縣板橋市「浮洲
    橋」機車道七十七號燈桿前，亦應注意車前狀況及保持二車併行之間隔，並隨時
    採取必要之安全措施，而依當時情形，並無不能注意之情事，復自後方超越丙○○騎乘之車牌號碼ＵＦＡ─一五五號輕型機車，然因併行間隔不足，其所駕駛之
    機車手把撞及丙○○之機車手把，致使丙○○人車倒地受有頭部外傷合併腦震盪
    、右顴骨骨折、顏面、雙膝、右肘、左手、右踝多傷擦傷、右眼、右肘挫傷之傷
    害。詎乙○○明知其肇事致人受傷，竟承前揭肇事逃逸之概括犯意，加速騎離現
    場，沒有報警，亦未將丙○○送醫治療或提供任何救護措施，惟上情適為騎車在
    後追趕之甲○○所目睹，因而報警查獲。
二、案經臺北縣政府警察局樹林分局移送及丙○○訴由臺北縣政府警察局板橋分局報
    請台灣板橋地方法院檢察署檢察官偵查起訴。
    理  由
一、訊據被告乙○○矢口否認有何過失傷害及肇事逃逸犯行，辯稱：機車是我的沒有
    錯，但是我沒有撞到人，車子是借給朋友，他的名字我忘記了，綽號叫「阿傑」
    ，我是用叫的，怎麼寫我不知道，我也找不到那個朋友，他機車有還給我云云。
二、惟查：
（一）被告如何於前揭時地駕駛不慎，過失傷害告訴人丙○○及被害人甲○○，且於
      肇事後逃逸之事實，業據被害人甲○○及告訴人丙○○分別於警詢及偵查中指
      訴歷歷；被害人甲○○於警訊時指稱：「我於九十一年十一月二十九日二十時
      五十分於樹林市○○路上停紅燈，突遭一部ＡＱＨ─三八三號重機車從後方撞
      擊，對方肇事後有下車與我談論賠償事宜，雙方約好要至前方不遠處機車行估
      價，但對方確趁隙逃逸，我便從後方追趕，追至板橋市○○○○○道七十七號
      燈桿時，該部ＡＱＨ─三八三號肇逃重機車又撞上一部由丙○○所騎乘之ＵＦ
      Ａ─一五五輕機車致丙○○重心不穩倒地，之後我就停車打電話報案並停止追
      趕該部ＡＱＨ─三八三號肇逃重機車。（問：你是否確定該部肇逃重機車號牌
      為ＡＱＨ─三八三號？）我非常確定，因我從後方追趕時很清楚的看到該部肇
      逃重機車號牌為ＡＱＨ─三八三號。（問：你於樹林市○○路上停紅燈遭該部
      ＡＱＨ─三八三號肇逃重機車從後方衝撞時有無受傷？）左腳膝蓋擦傷」（見
      板橋地方法院檢察署九十二年度偵字第一二五九二號卷第二十三頁）；於檢察
      官偵查時復證稱：「我記得他眉毛附近有受傷」等語（見九十二年度偵緝字第
      一四六七號偵查卷第二十三頁）；告訴人丙○○於警訊時則指稱：「我於九十
      一年十一月二十九日二十一時許騎乘ＵＦＡ─一五五號輕機車由浮洲橋樹林往
      板橋方向行駛，行經板橋市○○○○○道七十七號燈桿旁時，遭一由後方而來
      之重機車擦撞倒地，對方肇事後並未下車處理就直接駛離現場。有一民眾甲○○有記下該部肇事機車號牌為ＡＱＨ─三八三號重機車。事故發生後我有至亞
      東醫院治療，身體受傷程度為頭部外傷併腦震盪及右顴骨骨折、顏面、雙膝、
      右肘等多處擦傷」等語（見九十二年度偵字第一二五九二號偵查卷第十九頁）
      。並有道路交通事故調查報告表二件、現場草圖、台北縣政府警察局交通警察
      隊板橋分隊道路交通事故補充資料表二件及事故現場相片十張在卷可資佐證，
      堪信告訴人丙○○及被害人甲○○所述為真實。
（二）被告雖辯稱該車非其所騎乘，係借予綽號「阿傑」之人所騎乘，當時綽號「阿
      傑」還車時，伊有發現該車有撞過的痕跡，但伊朋友說是跟人打架造成的云云
      。惟依被害人甲○○於警訊及偵查中之指訴及指認，告訴人甲○○在未目睹被
      告乙○○本人之前即已記得肇事逃逸之人眉毛附近受有傷勢，而檢察官於偵訊
      當時亦勘驗被告乙○○眉毛部位確有傷痕，且經被告於本院審理時供明在卷。
      則被害人甲○○之指認確與被告之面部特徵相符，自堪採信。被告辯稱非伊騎
      車肇事逃逸，而係將車借給不詳姓名綽號「阿傑」友人，且該不詳姓名友人還
      車時，伊有發現擋泥板處有破裂，且該人有受傷、手肘流血等語。惟該不詳姓
      名友人之年籍、姓名、住所、聯絡方式為何？被告均不知悉，且無從透過共同
      之友人聯繫。衡諸常情被告豈會在不知他人真實姓名、年籍、住居所之際，即
      將其所有之車輛借予之理？則該不詳姓名之友人是否確實存在已有可疑！又其
      辯稱不詳姓名之友人還車之時，有發現該人受傷及機車受損，惟被告竟未進而
　　　查問肇事情節及友人之確實年籍資料，以備將來追究責任歸屬，更與常情不符
　　  ，是被告所辯非其騎車肇事，顯不足採。
（三）另查，告訴人丙○○確因本件車禍受有如事實欄所載之傷害，亦有長庚紀念醫
      院九十一年十二月三日出具之診斷證明書一紙在卷可憑（見九十二年偵字第一
      二五九二號偵查卷第二十五頁）。按車輛行駛時，駕駛人應注意車前狀況及兩
      車併行之間隔，並隨時採取必要之安全措施，道路交通安全規則第九十四條第
      三項定有明文，而依當時雖為夜間，但仍有照明、視距良好、路面無缺損及障
      礙物等情況，復無不能注意之情事，竟疏未注意，以致撞擊到被害人丙○○所
      駕駛之車輛，致其人車倒地而受傷，其顯有過失甚明。又告訴人丙○○確因本
      件車禍受有前開傷害，已如前述，則被告之駕駛過失行為與告訴人所受傷害間
      顯有相當因果關係，要無疑義。據此，本見事證明確，被告犯行堪以認定。
二、核被告乙○○所為，係犯刑法第二百八十四條第一項前段之過失傷害罪及第一百
    八十五條之四之肇事逃逸罪。被告二次肇事逃逸犯行，時間緊接，所犯罪名相同
　　，顯係出於概括之犯意為之，為連續犯，應依刑法第五十六條之規定以一罪論，
　　並加重其刑。又被告所犯過失傷害罪及肇事逃逸罪二罪間，犯意不同，行為互異
  ，應予分論併罰。爰審酌被告冒然超車以致肇事，過失程度重大，告訴人受有前揭
    頭部外傷併嚴重腦震盪、右顴骨骨折、顏面、雙膝、右肘、左手、右踝多傷擦傷
    、右眼、右肘挫傷之傷害，傷勢亦屬嚴重。詎乙○○明知其肇事致人受傷，竟肇
    事逃逸，加速騎離現，惡性非輕，並於本院審理期間未與被害人達成和解（原所
    交付之支票已因係掛失止付而遭退票），被告是否有賠償誠意及悔悟之心，實有
    疑問。再審酌被告之品行、本件車禍之過失程度重大、被害人之傷勢嚴重等一切
    情狀，分別量處如主文所示之刑，並定其應執行之刑，以示懲儆。
三、公訴意旨另以：被告乙○○於九十一年十一月二十九日晚上八時五十分許，騎乘
    車牌號碼ＡＱＨ─三八三號重型機車，由臺北縣新莊市往樹林市方向騎乘，騎乘
　　途經臺北縣樹林市○○路二０五之一號前，本應注意車前狀況及兩車併行之間隔
  　，並隨時採取必要之安全措施，而依當時情況，並無不能注意之情事，竟疏未注
    意，自後方不慎撞擊甲○○騎乘之車牌號碼ＬＧ五─七七五號重型機車，使甲○○人車倒地而受有左腳膝蓋擦傷之傷害，因認被告乙○○此部份所為，亦涉有刑
  　法第二百八十四條第一項前段之過失害罪嫌。經查此部份過失傷害犯行，業據被
    害人甲○○於偵查中表明不對被告乙○○提出告訴（見九十二年度偵緝字第一四
    六七號偵查卷第三十一頁背面），依刑法第二百八十七條前段規定，本件被告過
    失害害甲○○部分係告訴乃論之罪，被告此部份過失傷害犯行既未據合法告訴，
    自應依刑事訴訟法第三百零三條第三款規定，諭知不受理判決。
據上論斷，應依刑事訴訟法第二百九十九條第一項前段、第三百零三條第三款，刑法
第五十六條、第二百八十四條第一項前段、第一百八十五條之四、第五十一條第五款
，罰金罰鍰提高標準條例第一條前段，判決如主文。
本案經檢察官王秀慧到庭執行職務。
中　　　華　　　民　　　國　　九十三　　年　　　八　　　月　　二十七　　日
                                  臺灣板橋地方法院刑事第三庭
                                      審判長法  官   胡堅勤
                                            法  官   李君豪
                                            法  官   王瑜玲
右正本證明與原本無異。
如不服本判決，應於判決送達後十日內向本院提出上訴狀（應附繕本），上訴於臺灣
高等法院。
                                            書記官   吳詩琳
中　　　華　　　民　　　國　　九十三　　年　　　八　　　月　　二十七　　日
附錄本案所犯法條全文：
中華民國刑法第一百八十五條之四
駕駛動力交通工具肇事，致人死傷而逃逸者，處六月以上五年以下有期徒
刑。
中華民國刑法第二百八十四條
(過失傷害罪)
因過失傷害人者，處六月以下有期徒刑、拘役或五百元以下罰金，致重傷
者，處一年以下有期徒刑、拘役或五百元以下罰金。
從事業務之人，因業務上之過失傷害人者，處一年以下有期徒刑、拘役或
一千元以下罰金，致重傷者，處三年以下有期徒刑、拘役或二千元以下罰
金。
